臺灣高等法院刑事裁定
111年度抗字第234號
抗  告  人  
即  受刑人  羅楨勛



上列抗告人因檢察官聲請定其應執行刑案件，不服臺灣臺北地方
法院中華民國111年1月21日裁定（111年度聲字第28號），提起
抗告，本院裁定如下：
    主  文
原裁定撤銷。
羅楨勛犯如附表所示各罪所處之刑，應執行有期徒刑捌年貳月。
    理  由
一、原裁定意旨略以：抗告人即受刑人羅楨勛因詐欺等案件，經
    法院判處如附表所示之刑確定在案（「犯罪日期」部分，附
    表編號9更正為「108/05/02-108/05/06」、附表編號12更正
    為「108/04/18、108/04/27」），其中固有得易科罰金與不
    得易科罰金之罪，惟受刑人就前開數罪請求檢察官聲請合併
    定其應執行刑，有其親筆簽名並按指印之定應執行刑調查表
    可憑，檢察官聲請定其應執行之刑，經審核認聲請為正當，
    爰定其應執行有期徒刑16年。
二、抗告意旨略以：本件附表各罪曾定應執行刑之總和為16年11
    月，原審定應執行刑16年，僅減少11月，有違責任遞減原則
    、比例原則及罪刑相當原則，未為合理寬減。受刑人於短時
    間內多次犯詐欺罪，犯罪時間相當接近，犯罪目的、動機及
    手段幾近相同，且案發後均坦承犯行，犯後態度尚佳，犯罪
    情節亦非重大，僅屬對於他人財產法益有所損害之罪，刑責
    與毒品犯罪相較為輕，請求給予受刑人從輕且最有利之裁定
    及早日重啟自新之機會。
三、法律適用說明：
（一）按裁判確定前犯數罪者，併合處罰之。但有得易科罰金之
      罪與不得易科罰金之罪者，不在此限。前項但書情形，受
      刑人請求檢察官聲請定應執行刑者，依第51條規定定之。
      數罪併罰，有二裁判以上者，依刑法第51條之規定，定其
      應執行之刑。數罪併罰，宣告多數有期徒刑者，於各刑中
      之最長期以上，各刑合併之刑期以下，定其刑期，但不得
      逾30年，刑法第50條第1項第1款、第2項、第53條、第51
      條第5款分別定有明文。
（二）復按法律上屬於自由裁量事項，尚非概無法律性之拘束，
      在法律上有其外部界限及內部界限。前者法律之具體規定
      ，使法院得以具體選擇為適當裁判，此為自由裁量之外部
      界限；後者法院為自由裁量時，應考量法律之目的，法律
      秩序之理念所在，此為自由裁量之內部界限。法院為裁判
      時，兩者均不得有所踰越。在數罪併罰而有二裁判以上，
      應定其應執行刑之案件，法院所為刑之酌定，固屬自由裁
      量事項，然對於法律之內、外部界限，仍均應受其拘束（
      最高法院92年度台非字第187號判決意旨參照）。
（三）再按刑罰之科處應以行為人之責任為基礎，考量人之生命
      有限，刑罰對被告造成之痛苦程度，係以刑度增加而生加
      乘成效果，而非等比方式增加，如以實質累加方式執行，
      刑責恐將偏重過苛，不符現代刑事政策及刑罰之社會功能
      ，故透過定應執行刑程式，採限制加重原則，授權法官綜
      合斟酌被告犯罪行為之不法與罪責程度、各罪彼此間之關
      聯性（例如數罪犯罪時間、空間、各行為所侵害法益之專
      屬性或同一性、數罪對法益侵害之加重效應等）、數罪所
      反應被告人格特性與傾向、對被告施以矯正之必要性等，
      妥適裁量最終具體應實現之刑罰，以符罪責相當之要求。
      因此，法院於酌定執行刑時，應體察法律恤刑之目的，為
      妥適之裁量，俾符合實質平等原則，否則有悖於公平正義
      ，即有裁量權行使不當之違失（最高法院105年度台抗字
      第626號、106年度台抗字第177號裁定意旨參照）。
四、經查：
（一）受刑人犯如附表所示之罪，分別經判決如附表所示之刑確
      定在案，有各該判決及本院被告前案紀錄表可稽。茲檢察
      官向原審法院聲請定其應執行刑，經原審審核認聲請為正
      當，依刑法第51條第5款規定，定其附表所示之刑應執行
      刑為有期徒刑16年，經核係在各宣告刑中之最長期有期徒
      刑1年5月以上，各刑合併之刑期有期徒刑30年以下（原宣
      告刑總合逾30年，應以30年計），且未重於曾定應執行有
      期徒刑之總和（16年11月）。
（二）原審所定之應執行刑有期徒刑16年，固未逾越法律外部性
      界限，然幾乎已達定應執行刑之法律內部性界限上限（僅
      寬減11月）。審酌附表編號1及3為公共危險罪、編號4為
      幫助詐欺取財罪，上開各罪之犯罪時間在108年1至2月間
      ，且均得易科罰金；編號5為行使偽造文書罪，犯罪時間
      在101年10月，與其餘各罪有相當間隔；編號2、6至14均
      屬加重詐欺財罪，均係參加同一詐欺集團擔任取款車手或
      收水工作，並非居於主導犯罪之地位，犯罪時間集中在10
      8年4至5月間，所侵害者皆為財產法益，責任非難重複之
      程度較高，宜酌定較低之應執行刑。原審未說明裁量之理
      由，未充分斟酌受刑人所犯加重詐欺數罪為相同之犯罪型
      態，且時間緊密接近，所侵害者尚非不可替代性、不可回
      復性之個人法益，逕量處應執行刑為有期徒刑16年，其定
      刑之裁量難謂合理、適當，亦難認合乎比例原則。抗告意
      旨指摘原裁定不當，為有理由，自應由本院將原裁定撤銷
      。又為免發回原審法院重新裁定所致之程序耗費，爰綜合
      評價前述一切情狀，審酌整體犯行應罰適當性、各罪之不
      法性及貫徹刑法量刑之理念規範，自為裁定如主文第2項
      所示。
據上論斷，應依刑事訴訟法第413條、第477條第1項，刑法第53
條、第50條、第51條第5款，裁定如主文。
中　　華　　民　　國　　111 　年　　2 　　月　　25　　日
                  刑事第二十五庭審判長法  官 邱滋杉
                                      法  官 黃翰義
                                      法  官 邱瓊瑩
以上正本證明與原本無異。
如不服本裁定，應於收受送達後五日內向本院提出再抗告狀。
                                      書記官 桑子樑
中　　華　　民　　國　　111 　年　　2 　　月　　25　　日